臺灣士林地方法院刑事判決　　　　　　　　　　　　　　九十年度易字第九二０號
　　聲　請　人　臺灣士林地方法院檢察署檢察官
　　被　　　告　甲○○
右列被告因妨害公務等案件，經檢察官聲請簡易判決刑（九十年度偵字第七０九三號
），本院認不宜以簡易判決處刑，改依通常程序審理，茲判決如左：
    主  文
甲○○對於公務員依法執行職務時，施強暴，處有期徒刑伍月，如易科罰金，以佰
元折算壹日；又於公務員依法執行職務時，當場侮辱，處有期徒刑貳月，如易科罰金
，以佰元折算壹日。應執行有期徒刑陸月，如易科罰金，以佰元折算壹日。
    事  實
一、甲○○曾於民國（下同）八十九年六月二十三日因妨害公務等案件，經本院判處
    拘役七十日，並於同年十二月十一日判決確定，甫於九十年四月十一日易科罰金
    執行完畢（尚不構成累犯），猶不知省悟，復於九十年七月三日下午三時許起，
    與友人郭子華、吳聲茂在臺北市南港區忠孝醫院旁小吃攤一同飲用洋酒ＸＯ及啤
    酒數瓶，迄同日晚上八時二十分許止，酒後已陷於精神耗弱之程度（尚未達心神
    喪失狀態），竟在臺北市南港區○○○路與中南街口搭乘由丙○○所駕駛之車牌
    號碼ＡＤ─七二五號大有巴士股份有限公司之營業大客車，且於車內藉酒意持行
    動電話毆打丙○○（傷害部分未據告訴），丙○○見狀乃將營業大客車駛往臺北
    市○○區○○街一段二一三號舊莊派出所請求協助，適當時值班之臺北市政府警
    察局南港分局舊莊派出所員警乙○○正在執行勤務，並欲將甲○○帶入派出所內
    處理之際，詎甲○○明知乙○○係依法執行職務之公務員，竟基於單一妨害公務
    之犯意，出拳毆打乙○○胸口並拉扯其眼鏡，致乙○○所戴眼鏡因而破裂毀損（
    傷害及毀損部分皆未據告訴），以此方式對於公務員依法執行職務時施強暴，嗣
    為在場員警以妨害公務現行犯逮捕而將其銬於欄杆後，引起其不滿，乃另行起意
    ，對當場依法執行職務之員警辱罵「幹」、「幹你娘」、「豎仔」等不堪入耳之
    穢語而侮辱之，隨後又承前開妨害公務之犯意，持打火機放火燒燬派出所內之紙
    張，經在場員警上前制止時，復以其腳踹員警後大腿而接續對公務員依法執行職
    務時施強暴。
二、案經台北市政府警察局南港分局報請臺灣士林地方法院檢察署檢察官偵查聲請以
    簡易判決處刑，本院認不宜以簡易判決處刑，改依通常程序審理。
    理  由
一、按第一審法院得因檢察官之聲請，不經通常審判程序，逕以簡易判決處刑者，以
    依被告在偵查中之自白或其他現存之證據，已足認定其犯罪者為限，此觀諸刑事
    訴訟法第四百四十九條第一項規定自明。被告所犯之罪不合於該條所定得以簡易
    判決處刑時，依同法第四百五十二條、第四百五十一條之一第四項但書第一款規
    定，即應依通常程序審判之。本件聲請人即公訴人臺灣士林地方法院檢察署檢察
    官認被告甲○○涉有妨害公務等罪嫌，無非係以證人即台北市政府警察局南港分
    局舊莊派出所員警乙○○之證詞，再參以扣案之錄影帶二捲及卷附之現場照片等
    為其論據。惟訊據被告矢口否認有何妨害公務犯行，均稱不知發生何事，是被告
    究竟有無犯罪之事實，於本院受理之初，尚不能全無疑問，且被告行為時之精神
    狀態，殊有詳為查明之必要。亦即本案既無被告在偵查中之自白，復難僅憑檢察
    官於聲請時現存之證據認定被告犯罪，揆諸首開規定，顯無逕以簡易判決處刑之
    餘地。原檢察官聲請以簡易判決處刑，容有未合，自應依通常程序進行審判。其
    次，依刑事訴訟法第四百五十一條第一項、第三項之規定，檢察官聲請以簡易判
    決處刑者，其聲請與起訴有同一之效力。本件如上所述，既認檢察官簡易判決之
    聲請於法未合，應依通常程序審判，則參照上開刑事訴訟法第四百五十一條第一
    項及第三項之規定，應認本件業經檢察官提起公訴，合先敘明。
二、訊據被告甲○○矢口否認有何妨害公務等犯行，並辯稱：伊當時喝醉酒，什麼事
    情都不記得，當天喝啤酒二十幾瓶、ＸＯ五、六瓶云云。惟查，被告甲○○如何
    於台北市政府警察局南港分局舊莊派出所內拉扯、毆打員警乙○○致其眼鏡破損
    ，後經以現行犯逮捕銬上手銬後，另出言辱罵員警，復持打火機燒燬紙張，再以
    腳踹員警大腿之事實，業據證人丙○○於警訊時及證人乙○○於偵查中均證述明
    確，互核所證情節悉相符合，並有員警乙○○報告書、照片五幀、九十年七月三
    日舊莊派出所十九人勤務分配表等附卷可稽，復有錄影帶二捲及錄音帶一捲等扣
    案可資佐證，而上開錄影帶復經檢察官勘驗被告確有如犯罪事實欄所載之犯行等
    情，亦有臺灣士林地方法院檢察署九十年八月十六日勘驗筆錄在卷可參，本件事
    證已明。至被告於九十年七月三日當晚酒醉，亦據證人丙○○、乙○○結證屬實
    ，又有被告於派出所內酒醉之照片二幀及警員報告書乙份附於偵查卷可按，再參
    以被告於本院審理時亦自承當天與友人飲用啤酒二十幾瓶、ＸＯ五、六瓶等情，
    且觀諸被告於警局製作筆錄之過程可知，其亦不知己身當時發生何事，益徵被告
    案發當時確係處於飲酒過量之狀態，惟不影響其犯罪之成立，被告犯行均堪以認
    定，應予依法論科。
三、核被告所為，係犯刑法第一百三十五條第一項之對公務員依法執行職務時施強暴
    罪及同法第一百四十條第一項之侮辱公務員罪。被告於同一時、地，以妨害公務
    之單一犯意，對依法執行職務之警員施強暴之行為，係屬接續犯，聲請簡易判決
    處刑意旨認成立連續犯，似有誤會，附此敘明。又被告所犯上開二罪，犯意各別
    ，罪質互異，應予分論併罰。復按刑法第十九條第二項所稱精神耗弱，係指行為
    時之精神對外界事物之判斷能力，較普通人之平均程度顯然減退而言，與全無意
    識能力之心神喪失情形不同；又飲酒至醉，陷於精神耗弱，原為一時之精神狀態
    ，非若精神病患之有持續性，故事後判斷行為人於行為時是否在酒醉精神耗弱中
    ，無從如對一般精神病患得就其生理、精神等狀態為鑑定，是本院綜合行為人行
    為當時各種主客觀情形，認被告行為時係在飲酒過量之精神耗弱狀態中，故前開
    二罪均依法減輕其刑。爰審酌被告曾有妨害公務罪前科，此有臺灣高等法院被告
    全國前案紀錄表存卷可按，素行不良，猶不思悔改，竟又再犯，及犯罪之動機、
    目的、手段、所受刺激、所生危害、犯後態度尚稱良好等一切情狀，量處如主文
    所示之刑，並諭知易科罰金之折算標準及定其應執行刑，以資警惕。
四、另聲請簡易判決處刑書又以被告在上開派出所內以打火機焚燒紙張之行為，亦涉
    犯刑法第一百三十八條之毀損公務員職務上掌管之文書物品罪云云。然查，依最
    高法院七十年度臺非字第一七０號判決認為：「刑法第一百三十八條所稱公務員
    職務上掌管之物品，係指公務員因執行職務所掌管與該職務有直接關係之物品而
    言，固包括公用財物在內，然亦非所有公用財物均為其客體。本件被告於六十九
    年五月十八日夜間，在臺北市○○○路駕車肇事，經臺北市政府警察局城中分局
    巡邏警員帶至該分局辦公室處理，被告竟大聲咆哮，高喊『警察有什麼了不起』
    ，並搗毀辦公室內之玻璃板一塊、坐椅一張，經該警察分局移送偵辦等情，為事
    實審法院判決確定之事實。辦公室內之玻璃板及坐椅，僅屬一種靜態設備，既非
    警員因執行職務所掌管，尤與其處理被告警車肇事案件之職務無何直接關係，被
    告之所為自僅成立刑法第一百三十五條第一項之妨害公務罪及第三百五十四條之
    毀損罪，二罪有方法結果之牽連關係，應從一重處斷，第二審判決撤銷第一審改
    判，適用刑法第一百三十八條科罰，本院原判決以維持，均屬適用法則不當為違
    背法令，非常上訴意旨執以指摘，為有理由，案經確定，且不利於被告，應由本
    院將原判決及第二審判決關於罪刑部分撤銷改判，以資糾正。」。經查本件被告
    甲○○燒燬派出所內紙張之行為，揆諸前開說明，應係犯刑法第三百五十四條之
    毀損罪，尚無由成立刑法第一百三十八條毀損公務員職務上掌管之文書物品罪之
    餘地，因毀損部分被害人並未提出告訴，而公訴人論告時認被告此犯行與前揭論
    罪科刑部分具有想像競合犯之裁判上一罪關係，故被告此犯行不另為無罪之諭知
    ，併予說明。
據上論斷，應依刑事訴訟法第四百五十二條、第二百九十九條第一項前段，刑法第一
百三十五條第一項、第一百四十條第一項、第十九條第二項、第五十一條第五款、第
四十一條第一項前段，罰金罰鍰提高標準條例第一條前段、第二條，判決如主文。
本案經檢察官曾淑華到庭執行職務
中      華      民      國      九十一      年    一    月    二十四    日
                                    臺灣士林地方法院刑事第三庭
                                        法  官  李  育  仁
如不服本判決，應於判決送達後十日內，向本院提出上訴狀。
附錄論罪科刑法條：
中華民國刑法第一百三十五條
 (妨害公務執行及職務強制罪)
對於公務員依法執行職務時，施強暴脅迫者，處三年以下有期徒刑、拘役
或三百元以下罰金。
意圖使公務員執行一定之職務或妨害其依法執行一定之職務或使公務員辭
職，而施強暴脅迫者，亦同。
犯前二項之罪，因而致公務員於死者，處無期徒刑或七年以上有期徒刑。
致重傷者，處三年以上、十年以下有期徒刑。
中華民國刑法第一百四十條
 (侮辱公務員公署罪)
於公務員依法執行職務時，當場侮辱，或對於其依法執行之職務公然侮辱
者，處六月以下有期徒刑、拘役或一百元以下罰金。
對於公署公然侮辱者亦同。
